臺灣臺中地方法院民事判決
110年度簡上字第369號
上  訴  人  陳鈞平  
被 上訴 人  24ｋ福興名邸管理委員會

法定代理人  黃毓玲  
兼上一  人
訴訟代理人  楊台福  
上列當事人間請求損害賠償事件，上訴人對於民國110年8月16日
本院臺中簡易庭109年度中簡字第3381號第一審判決，提起上訴
，本院合議庭於民國111年2月25日言詞辯論終結，判決如下：
    主    文
上訴駁回。
第二審訴訟費用由上訴人負擔。
    事實及理由
甲、程序方面：
　　按當事人喪失訴訟能力或法定代理人死亡或其代理權消滅者
    ，訴訟程序在有法定代理人或取得訴訟能力之本人承受其訴
    訟以前當然停止，民事訴訟法第170條定有明文。查被上訴
    人24ｋ福興名邸管理委員會（下稱被上訴人管委會）之法定
    代理人原為乙○○，於本院審理時變更為甲○○，有社區公告可
    稽（見本院卷第475-477頁），並經其具狀聲明承受訴訟（
    見本院卷第497頁），核無不合，應予准許。
乙、實體方面：
壹、上訴人主張部分：
一、於原審主張：伊為坐落臺中市○○區○○里○○街000號24K福星名
    邸社區（下稱系爭社區）E1之住戶，於民國109年9月初起與
    訴外人登品空間規劃工程有限公司（下稱登品公司）簽訂室
    內設計工程合約書，約定110年5月15日完工。伊於109年9月
    21日依照社區規約申請室內裝修，繳交裝潢整修（改建）施
    工管理切結書予被上訴人管委會，繳交保證金新臺幣（下同
    ）2萬元，經被上訴人管委會收受申請後並公告施工時間預
    定2個月。因本次申請室內裝修之範圍僅係房屋內牆，非屬
    建物之主要結構，伊施工範圍未涉及大廈周圍上下及外牆，
    且僅係非供公眾使用建築物室內裝修，經內政部認有必要時
    ，始需申請審查許可，縱使伊有申請許可之必要，亦僅涉及
    伊行政法上之義務問題。自109年10月19日起，被上訴人管
    委會之當時主任委員即被上訴人乙○○（下稱乙○○）擅自闖入
    伊房屋內阻止登品公司人員施工，並教唆社區管理員，趁伊
    之子年幼欠缺社會歷練，非法拍攝房屋內部照片，嚴重侵害
    隱私權，致伊受有非財產之損害，應賠償精神慰撫金13萬5,
    000元。被上訴人復於同年10月20、21日要求登品公司施工
    人員停工，經建築師鄭景升向乙○○說明未變更建物主要結構
    後，其改以未提供施工圖及施工許可為由，不當指示管理人
    員阻擋施工人員進場施工，造成工程進度延宕，侵害伊對專
    有部分自由使用、收益、處分之權利，伊遭登品公司求償1
    萬5,000元，業於同年11月16日支付完畢，被上訴人自應賠
    償此項損失。另伊因被上訴人不當阻擋工程施工，造成伊在
    外租屋之期間加長（自110年2月15日起至同年7月30日），
    以每月租金6,500元為計，伊共損失4萬4,000元。以上共19
    萬4,000元，伊僅請求19萬元。乙○○自109年10月21日起在社
    區公告欄公告表示伊之施工有安全上之疑慮、鋼筋裸露已影
    響大樓主結構等，不法侵害名譽權，致伊受有非財產之損害
    ，請求精神慰撫金10萬元。乙○○當時擔任系爭社區之主任委
    員，與伊之間亦有委任關係，被上訴人乙○○逾越權限、處理
    事務有過失，造成損害，故依據民法第184條第1項前段、第
    2項、公寓大廈管理條例第4條第1項，民法第195條第1項前
    段，第544條請求負損害賠償責任，並類推適用民法第28條
    之規定，請求被上訴人管委會負連帶賠償責任等語。並聲明
    ：被上訴人應連帶給付上訴人29萬元，及自起訴狀繕本送達
    被上訴人翌日起至清償日止，按年息百分之五計算之利息。
二、於上訴補稱： 
  ㈠伊於109年8月底返回社區，乙○○向伊提出欲購買伊房屋，伊
    拒絕表示將修繕整理，伊與乙○○間因此有購屋糾紛。乙○○以
    切結書未附施工圖為由，阻擋裝潢施工，慫恿社區管理員於
    109年10月19日挑工人下班時間進入上訴人屋内，更於同年1
    0月22日擅闖伊居寢室，令其斥退而不從，此等情節均非屬
    執行社區事務及緊急事件。被上訴人前述行為，顯有違民法
    第174條第1項規定。
  ㈡另被上訴人109年10月21日在社區公布欄公布伊個資及呈報向
    都發局舉報之私文書，然乙○○所取得的照片係經由第三人提
    供，照片内容未經伊確認，且亦無法證明是本案房屋之裝橫
    施工處，且與都發局會勘照片由伊及建築師陪同會勘内容不
    同，難以依其個人見解為本案不法舉證之證據。原審已陳明
    本案裝修工程並無變更室內結構，無須申請臺中市政府核准
    室內修繕許可，因此造成之停工損失應當由被上訴人賠償。
    伊認為提供社區住戶資料等處分及法律行為應經伊同意，被
    上訴人上開行為明顯造成社區民眾恐慌。
  ㈢並聲明：請求原判決廢棄，被上訴人應連帶給付上訴人29萬
    元，及自起訴狀繕本送達最後一位被上訴人之翌日起至清償
    日止，按年息百分之五計算之利息。　　　　
貳、被上訴人抗辯部分：
一、被上訴人於原審抗辯：上訴人於申請社區准許施工前，雖有
    書立切結書為憑，然其未依照建築物室內裝修辦法檢附裝修
    許可向被上訴人申請，且其施做已有破壞建築物之主要結構
    及妨礙建築物環境品質，違反切結書之約定。因有同棟大樓
    之監委李公光及多名住戶提出質疑，乙○○本於主任委員權責
    ，要求上訴人停止有安全疑慮之施工行為，並無損害上訴人
    利益之主觀犯意，亦非對其有何侵權行為。乙○○經上訴人之
    子陳孟廷同意，委請訴外人孫國平進入其屋內拍攝之影像，
    均為室內拆除之牆面、鋼筋照片，或裝修工人進出施工，並
    非屬刑法第315條之1第2項之非公開活動構成之要件，不構
    成侵害上訴人之隱私權。且被上訴人張貼佈告，僅係佈達主
    管機關之函文讓全體住戶知悉上訴人房屋裝修經過，單純陳
    述事實，與公共利益有關，客觀上並未造成其名譽貶損，無
    侵害上訴人名譽之虞，不構成侵權行為等語資為抗辯。並聲
    明：1、上訴人之訴駁回。2、願供擔保，請准宣告免為假執
    行。
二、於上訴補稱：
  ㈠上訴人施工已影響到系爭整棟大樓全體住戶的居住安全，此
    經臺中市政府都市發展局於110年1月13日以中市都管字第11
    00039179號函【本案涉及拆除及變更外牆結構部分，迄今尚
    未改善完成】及同年3月11日以中市都管字第1100039179號
    函【經現場勘查涉及未經許可擅自室內裝修及變更使用執照
    】等情函復被上訴人，上訴人有未經許可擅自施工，恐有影
    響整棟大樓住戶之居住安寧。
  ㈡乙○○係社區之主任委員，於不違反規約需另外特別授權事項
    及法令範圍內，依管理委員會決議執行公寓大廈管理條例第
    36條所定管委會職務，執行區分所有權人會議決議事項，對
    管理標的之修繕維護，均需授權自區分所有權人會議決定，
    本身僅為區分所有權人會議之執行機構，行為即為區分所有
    權人之行為，苟其行為致他人損害，自應由區分所有權人負
    侵權行為或其他之法定賠償責任，而非由乙○○負責。
  ㈢上訴人認被上訴人涉有無故拍攝他人非公開活動、侵入住宅
    、以及加重誹謗罪為由，而主張其受有名譽權、財產權之非
    財產上損害，請求被上訴人損害賠償，然被上訴人並未涉有
    上開三種刑事犯罪，蓋被上訴人所拍攝之影像均為室內拆除
    之牆面、鋼筋照片，或裝修工人進出施工等，並非屬於刑法
    第315條之1第2款所規定之非公開活動構成要件，顯不構成
    妨害秘密。被上訴人讓訴外人孫國平進到上訴人屋內拍攝、
    張貼佈告等，已如原審所陳，並無侵害隱私、名譽之餘，自
    不構成侵權行為。
  ㈣並聲明：上訴駁回。
參、原審經斟酌兩造之攻擊防禦方法後認上訴人之請求為無理由
    ，駁回上訴人之訴。上訴人不服，提起上訴，並聲明：㈠原
    判決廢棄。㈡被上訴人應連帶給付上訴人29萬元，及自起訴
    狀繕本送達翌日最後一位被上訴人翌日起，至清償日止，按
    週年利率百分之五計算之利息（見本院卷第103頁）。被上
    訴人則答辯聲明：上訴駁回。
肆、本院之判斷：
一、上訴人主張其為系爭社區E1住戶，於109年9月初起與登品公
    司簽訂室內設計工程合約書，約定110年5月15日完工。上訴
    人於109年9月21日依照社區規約申請室內裝修，並繳交裝潢
    整修（改建）施工管理切結書予管委會，另繳交保證金2萬
    元，經管委會收受申請後，並公告施工時間預定2個月。自1
    09年10月19日起，乙○○有進入上訴人之房屋內阻止登品公司
    人員施工，並請社區管理員拍攝上訴人之房屋內部照片，並
    於109年10月20、21日繼續要求登品公司施工人員停工，並
    以上訴人未提供施工圖及施工許可為由，指示管理人員阻擋
    施工人員進場施工。另品登公司確實因無法施工，向上訴人
    求償1萬5,000元，於109年11月16日支付完畢。而乙○○自109
    年10月21日起，在社區公告欄公告表示上訴人之施工有安全
    上之疑慮、鋼筋裸露已影響大樓主結構等情，業據上訴人提
    出收據（見原審卷一第79頁）、工程合約（見原審卷一第85
    頁至100頁）等為證，被上訴人對上情亦不爭執，自堪信為
    真實。
二、依卷附上訴人所繳交之「裝潢整修（改建）施工管理切結書
    」（申請日期記載為109年9月21日）內容記載有：「住戶
    室內須裝潢整修（改建）施工時，請先至管理室辦理下列手
    續：1.填具『裝潢整修（改建）施工管理』切結書，檢附施工
    圖一份送交管委會審查。2.如涉及重大結構改變，應先取得
    主管機關核准文件，並檢附核准文件及結構分析於切結書內
    。3.繳交施工保證金暫收款新台幣貳萬元整（現金或支票）
    。」、「施工不得破壞建築物主要結構及妨礙建築環境品
    質。」、「請確實依合法施工圖施作，如涉及違反相關法
    令規定，將依規定報請主管機關處理。」、「相關法令規
    定-參閱附件（管委會104年5月份月會例決議增訂）」。上
    訴人所記載之預定施工時間為109年9月29日，至於截止日期
    則未記載。而附件相關法令則引用公寓大廈管理條例第8條
    之條文內容，並就「外牆」及「外牆面」之定義，參照諮詢
    臺中市政府都發局住宅管理科諮詢中心及臺中市物業管理學
    會，分別定義為「外牆結構部分」及「外牆視覺上部分」等
    記載，有被上訴人所提出附卷之切結書及附件（見原審卷一
    第35、37頁）可參。查：
　㈠上訴人所有坐落臺中市○○區○○段0000○號（門牌號碼：臺中市
    ○○區○○街000號）經臺中市市政府都發局分別定於109年10月
    29日下午2時許及同年11月2日下午4時許，定期至現場會勘
    ，勘查結果為：1.門牌號碼：臺中市○○區○○街000號（領有
    該局所發80-1703使用執照在案），經現場勘查認為涉及未
    經許可擅自室內裝修及變更使用執照（外牆），違反建築法
    第77條第1項及77條之2條第1項規定，將通知建築物所有權
    人限期恢復原狀或補辦手續。2.涉及違章建築（夾層、屋後
    ）部分，則函請轄區公所查報，有臺中市政府都市發展局11
    0年1月27日中市都管字第1100013924號函（見原審卷一第20
    3頁至207頁、233頁）在卷可憑。是上訴人所進行之室內裝
    修依法應經許可，應可認定。
　㈡上訴人於109年9月21日檢附「裝潢整修（改建）施工管理切
    結書」時，顯然有提出主管機關核准文件之義務，卻未提出
    ，可見上訴人確實違反切結書之義務無誤。上訴人施工涉及
    拆除及變更外牆構造部分，尚未改善完成，亦有臺中市政府
    都市發展局110年1月13日中市都管字第1100004705號函，及
    同年3月11日中市都管字第1100039179號函（見原審卷一第3
    59頁、361頁）附卷可參，對此上訴人主張其所有房屋於81
    年1月20日辦理保存登記後即由建商二次施工，原有牆面早
    已變更，其於91年取得系爭房屋產權後，原有變更與其無關
    ，上訴人對一樓夾層的鋁門窗漏水拆除及冷氣窗台二次施工
    ，均屬對其專有部分之使用云云。然上訴人施工之範圍除拆
    除鋁門窗外，尚包含牆面打掉施做工程，現場確實有牆面遭
    拆除及鋼筋裸露顯現，此有卷附臺中市政府都市發展局於11
    0年3月4日中市都管字第11000034436號函所附照片（見原審
    卷一第327至333頁）在卷可參，足見上訴人之施工顯非單純
    鋁門窗換置或冷氣之安裝可比，縱使施工範圍並未針對原始
    被拆除之外牆，然原有外牆既經先前由建商進行二次施工時
    拆除牆面，先前因為二次施工所遺留之建物構造是否安全無
    虞，已令人質疑，而本次施工有涉及牆面拆除，並造成鋼筋
    裸露，其對整體建物結構之安全是否無影響，更非無疑。且
    上訴人本次施工之目的，亦非回復建商二次施工之原有狀態
    為目的，而係接續先前建商二次施工繼續變更使用現況，欲
    另規劃一間小孩讀書房，並將鋁門窗、及旁邊窗台一起拆掉
    ，為上訴人所自承（見原審卷一第54頁），乃於建商二次施
    工之現況外，繼續擴張內部使用空間，且目前臺中市政府仍
    以上訴人之施工涉及拆除及變更外牆構造為處理，是被上訴
    人據此質疑上訴人之施工確實涉及大樓結構安全問題，並非
    無據。
　㈢按公寓大廈周圍上下、外牆面、樓頂平臺及不屬專有部分之
    防空避難設備，其變更構造、顏色、設置廣告物、鐵鋁窗或
    其他類似之行為，除應依法令規定辦理外，該公寓大廈規約
    另有規定或區分所有權人會議已有決議，經向直轄市、縣（
    市）主管機關完成報備有案者，應受該規約或區分所有權人
    會議決議之限制。又住戶應依使用執照所載用途及規約使用
    專有部分、約定專用部分，不得擅自變更。再者，住戶為維
    護、修繕、裝修或其他類似之工作時，未經申請主管建築機
    關核准，不得破壞或變更建築物之主要構造。違反者，管理
    負責人或管理委員會應予制止，公寓大廈管理條例第8條第1
    、3項、第15條第1項、第2項、第16條第3項、第5項分別定
    有明文。是依照上開規定，是管理負責人或管理委員會應予
    制止者，非僅侷限於破壞或變更建築物之主要構造，尚包括
    大廈外牆面之變更構造，及專有部分未依照使用執照所載用
    途使用等。查上訴人之施工前雖簽立切結書經被上訴人公告
    施工日期，然涉及建築物之外牆拆除等問題，既經主管機關
    認定需申請許可後始得進行整修，其施工應經主管機關許可
    ，卻未事先經主管機關核准即行施工，加諸先前部分外牆已
    遭建商二次施工拆除外牆，有現況索引圖（見原審卷一第21
    7頁）可參，本次工程又就先前建商二次施工後之現況，繼
    續從事內部部分牆面之拆除及變更另規劃讀書房使用，涉及
    原發使用執照內部所載之用途變更使用，其對於系爭社區大
    樓之整體建築結構問題是否即無安全之疑慮，實非無疑。且
    查，上訴人自承最早獲得主管許可之時間為110年1月11日（
    見原審卷一第244頁），上訴人主張乙○○出面阻止其施工之
    時間分別為109年10月20日至21日，均早於主管機關許可之
    前，乙○○當時身為管委會之主任委員，其於上訴人未獲得主
    管機關許可之前，就上訴人所為之施工認為可能影響大樓安
    全而出面制止，尚屬有據。上訴人以其所為之施工未涉及主
    要構造改變為由，認為乙○○不得出面阻止云云，尚無可採。
    是上訴人主張乙○○出面制止其施工，係屬不法侵害其權利、
    違反公寓大廈管理條例第4條第1項之規定保護他人之法律，
    及違反彼此之委任關係，乃依據民法第544條、第174條第1
    項之規定等，請求被上訴人連帶賠償額外之工程費1萬5,000
    元、增加租金之損害4萬4,000元等，實非有據。
三、按侵害名譽權損害賠償，須行為人因故意或過失貶損他人
    之社會評價，而不法侵害他人之名譽，致他人受損害，方能
    成立。亦即行為人須具備違法性、有責性，並不法行為與損
    害間具有因果關係，始足當之（最高法院104年度台上字 第
    2365號民事判決意旨參照）。查上訴人主張乙○○自109年10
    月21日起，在社區公告欄公告表示上訴人之施工有安全上之
    疑慮、鋼筋裸露已影響大樓主結構等，已不法侵害上訴人之
    名譽權云云，雖乙○○就於上開時地為上開內容之公告並不爭
    執，然查，乙○○依職權所為公告之內容，乃針對上訴人施工
    之內容恐有安全上之疑慮，且鋼筋裸露恐對大樓主結構有影
    響，乃就施工之狀態有安全疑慮公告於社區，促使住戶注意
    ，藉以保護社區住戶住居合法之利益，主觀上應無侵害上訴
    人名譽之故意，客觀上亦難認為其係貶損上訴人之社會評價
    為目的。且上訴人之施工，本即有先申請主管機關許可之必
    要，而上訴人卻未申請許可即先行施工，加諸上訴人之先前
    已有二次施工狀態，而上訴人又對現有牆面進行拆除及變更
    之施工，乙○○對於大樓結構安全產生疑慮，尚非無據。乙○○
    基於主任委員職務對此不安狀態於社區公告周知，提醒社區
    住戶注意此事並無不妥，難認為有不法侵害上訴人名譽之故
    意或過失，是上訴人據此請求被上訴人連帶賠償10萬元，於
    法無據。
四、再按維護人性尊嚴與尊重人格自由發展，乃自由民主憲政秩
    序之核心價值。隱私權雖非憲法明文列舉之權利，惟基於人
    性尊嚴與個人主體性之維護及人格發展之完整，並為保障個
    人生活私密領域免於他人侵擾及個人資料之自主控制，隱私
    權乃為不可或缺之基本權利，而隱私權保障的範圍，包含空
    間隱私，指保障個人生活私密領域免於他人侵擾及個人資料
    之自主控制。然加害他人之行為原則上雖屬不法，倘若有正
    當業務事由，則可阻卻其不法，要難認為仍構成侵權行為而
    需負損害賠償之責。上訴人主張乙○○同年10月19日教唆社區
    管理員，趁上訴人之子年幼欠缺社會歷練，非法拍攝上訴人
    之房屋內部照片，侵害其隱私權等語。經查，上訴人主張遭
    乙○○拍攝之內容係指原審卷一第219頁至223頁之照片內容（
    見原審卷二第58頁），並以拍攝內容房屋現況即其生活之領
    域，照片內顯示上訴人生活起居之雜物，係隱私權被侵害云
    云。惟查，原審卷一第219頁至223頁之照片內容，上訴人房
    屋內之狀況，已為進行裝潢而將生活大部分之物品移除之狀
    態，現場所剩物品僅餘簡單桌椅、窗簾及曬衣架等雜物，未
    見主要生活用品，且現場放置物品大多為準備裝潢使用之物
    ，足認系爭房屋在進行裝潢之狀態，上訴人應無可能居住其
    內，且因裝修人員可以進出其內，上訴人之生活私密領域受
    到相當之影響，而不如以往。乙○○雖不否認有請管理人員孫
    國平入內拍照，然其拍攝內容僅係針對上訴人施工是否影響
    社區大樓安全結構進行拍攝，並徵得在現場之上訴人之子陳
    孟廷之同意下始進入，雖陳孟廷當時為未成年人，事後未經
    上訴人之同意，然拍攝之人非趁無人在現場之時私自進入，
    且拍攝內容僅係針對上訴人施工是否影響社區大樓安全結構
    進行拍攝，雖上訴人當時人不在現場，亦難認拍攝者係為侵
    害 上訴人之隱私而無故進行拍攝。況上訴人在系爭社區房
    屋空間固有其私密隱私需被保障，然因該房屋之施工同時涉
    及社區住戶大樓建築結構安全之疑慮，乙○○身為社區主任委
    員，為瞭解現場實際情形，並提供照片供主管機關參考，依
    其職務指使社區管理人員孫國平於得上訴人在現場之家人同
    意方進入屋內拍攝取證，並報請主管機關協助處理，有其職
    務上之正當目的，尚難認為其所為不法行為，是上訴人主張
    乙○○侵害其隱私權請求被上訴人連帶損害賠償13萬5,000元
    ，亦屬無據。
五、綜上所述，上訴人依民法第184條第1項前段、第2項、公寓
    大廈管理條例第4條第1項，民法第195條第1項前段，第544
    條，類推適用民法第28條、第174條第1項之規定，請求被上
    訴人連帶給付29萬元，及自起訴狀繕本送達最後一位被上訴
    人翌日起至清償日止，按年息百分之五計算之利息，為無理
    由，應予駁回。從而原審為上訴人敗訴判決，核無違誤，上
    訴意旨指摘原判決不當，求予廢棄改判，為無理由，應駁回
    其上訴。
六、本件事證已臻明確，兩造其餘訴訟資料及攻擊防禦方法，經
    本院審酌後，認與判決結果尚不生影響，無逐一論述之必要
    ，附此敘明。
伍、據上論結，本件上訴為無理由，依民事訴訟法第436條之1第
    3項、第449條第1項、第78條，判決如主文。
中　　華　　民　　國　　111 　年　　3 　　月　　25　　日
             民事第三庭  審判長  法  官  陳宗賢

                                 法  官  蔡嘉裕
　　　　　　　　　　　　　　　　
                                 法  官  王金洲

以上正本係照原本作成。
本件不得上訴。
中　　華　　民　　國　 111　　年　　3 　　月　　25　　日
                                 書記官  吳欣叡